【裁判字號】    92,停,121
【裁判日期】    921110
【裁判案由】    聲請停止執行
【裁判全文】
臺北高等行政法院裁定                              九十二年度停字第一二一號
    聲  請  人  甲○○
    訴訟代理人  王永春律師
    複 代 理人  楊智全律師
    相  對  人  臺灣警察專科學校
    代  表  人  乙○○校長）.
    訴訟代理人  丙○○
                戊○○
                丁○○
右當事人間因開除學籍事件，聲請人提起行政訴訟，並聲請停止相對人中華民國九十
二年三月二十日警專訓字第○九二○四○一二三○號獎懲令之執行，本院裁定如左：
    主  文
聲請駁回。
聲請程序費用由聲請人負擔。
    理  由
一、本件聲請意旨略以：相對人以聲請人參加該校九十一學年度專二十一期正期學生
    組新生入學學科考試，支付金錢與○○科技公司，經該公司提供電子器材與電子
    舞弊服務，以不正當方式取得高分，獲錄取進入相對人學校就讀，而於隊職人員
    訪談及其自白中，均坦承以電子舞弊參加學科考試進入相對人學校，惟事後反悔
    狡辯，違規行為重大為由，依九十二年一月十五日發布之「台灣警察專科學校學
    （員）生獎懲規則」第二十四條第九款、第四條第四款及第八款規定，於民國（
    下同）九十二年三月二十日以警專訓字第○九二○四○一二三○號獎懲令（下稱
    系爭處分）開除聲請人之學籍。茲因系爭處分之事實認定有悖證據法則，亦有違
    法律不溯既往等重大瑕疵，影響聲請人之就學權益，而聲請人提起本案救濟時程
    冗長，在救濟期間將造成聲請人正常就學時程中斷，形成黃金學習時間難以回復
    之損害及日後就業之困難，亦影響聲請人任職年資計算及職務升遷等問題，對於
    聲請人而言，確有難於回復之損害發生，且不能以金錢補償，爰依行政訴訟法第
    一百十六條第二項規定，聲請於本案訴訟程序終結前停止系爭處分之執行，聲請
    程序費用由相對人負擔云云。
二、相對人答辯意旨略謂：參照最高行政法院九十年度裁字第三三一號及台中高等行
    政法院八十九年度停字第九號裁定意旨，各級學校依校規對學生所為之獎懲，一
    經發布即生效力；聲請人於系爭處分發布當日即中止其二年制專科學校教育第一
    學年第二學期之修課，且系爭處分經相對人依八十八年五月四日修正發布之「專
    科學校學生學籍規則」第三十一條第二項規定，於九十二年四月十一日以警專教
    字第○九二○三○一七二五號函專案陳報教育部註銷學籍備查在案，故系爭處分
    業已執行完畢，無再聲請停止執行之餘地。另依上開學籍規則第三十二條第二項
    及「大學暨專科學校學生申訴案處理原則」第二十二點「訴願及行政訴訟獲救濟
    輔導」規定，本案俟行政訴訟判決確定，倘係撤銷原處分並回復原狀，則聲請人
    仍可復學，並就其所受損害請求國家賠償，故聲請人就其所受損害，並非不可以
    金錢補償，故並無難於回復之損害之虞。且聲請人於獎懲令發布當日—九十二年
    三月二十日即已中止其二年制專科學校教育第一學年第二學期之修課，並於九十
    二年四月十一日遭註銷學籍，迄今將近六個月，其遲至九十二年十月二十九日始
    向鈞院提起本件停止執行之聲請，即無「有急迫情事」之考量（聲請人因遭註銷
    學籍，其九十一學年度第二學期及九十二學年度第一學期均已無法正常就學，縱
    准予復學，亦僅能自九十二學年度第二學期開始復學）。況系爭處分尚未被撤銷
    或變更，倘停止執行，將導致學校管理學生之懲處規定形同具文，相對人往後將
    難以管理學生，系爭處分所援引之「台灣警察專科學校學（員）生獎懲規則」係
    內政部依警察教育條例第五條之二所訂定，具法律位階，於九十二年一月十五日
    發布施行，而我國行政訴訟法有關行政處分之執行，係採「執行不停止原則」及
    「公益保護優先原則」，相對人係依警察教育條例有關規定辦理教育，所培養者
    為未來的警察（消防、海巡）第一線基層專業實務人才，與一般大專院校之教育
    屬性及教育目標顯著不同，而為教學與管理，特別重視守法、守紀與服從，且為
    達警察（消防、海巡）第一線基層專業實務人才之養成，對於學生採軍事化管理
    ，一週四十小時安排共同課程，晨間、晚間參與共同活動，今相對人將涉及「以
    電子舞弊方式參加新生入學考試」之聲請人開除學籍，類此處分若停止執行，真
    實之負面案例置於前，相對人將難以再行嚴格管理其他學生，難以再堅持守法、
    守紀等執法者應有之價值觀，所影響者，是整個執法人員的教育制度，而為系爭
    處分之相對人，其存在價值亦受到重大挑戰，更間接鼓勵學生理直氣壯任意違反
    紀律，於社會公益將造成難以估量之損害。參照教育部九十年十月十九日修正發
    布之「大專暨專科學校學生申訴案處理原則」第十六點及第十七點規定，在申訴
    處理階段，遭開除學籍之學生，縱經學校同意在校肄業，亦僅得在校繼續修業，
    無法取得畢業證書，系爭處分若停止執行，聲請人繼續在校肄業，期間如有違規
    情事，因類此處分均有可能停止執行，則再多懲處已無實質意義，鈞院之裁定若
    成判例，則包括相對人在內之全國各級學校，各種依據校規之懲處，只要併計至
    退學或開除學籍，於行政救濟程序終結前，實質上均不生效力，於公益實謂難以
    估量之重大影響。又內政部依警察教育條例第九條第一項訂定具法律位階之「中
    央警察大學臺灣警察專科學校養成教育學生公費待遇及津貼辦法」，依該辦法第
    二條及第三條規定，倘系爭處分停止執行，聲請人得繼續在校肄業，並享受各項
    公費待遇及津貼，則國家共需支出新台幣約五十四萬餘元，如此浪費，實置全國
    納稅人之權益於不顧，事實上，若無聲請人之違法行為，應有其他優秀人才得以
    進入相對人學校就讀，違法者佔去合法者的錄取名額，真正有權提起救濟者，應
    為因本次事件而未獲錄取之優秀人才，此亦為對公益之重大影響。此外，相對人
    所實施之教育訓練，與學生日後擔任之職務並無直接關涉，在相對人學校畢業之
    學生仍須經國家考試及格，始得取得相關公務人員任用資格，縱然聲請人遭開除
    學籍，亦不涉及其日後任官、薪資待遇及年資計算等問題，且聲請人係於相對人
    就考試舞弊案展開調查前，自己坦承舞弊並主動請求退學，嗣後反悔，始遭相對
    人以系爭處分開除學籍。至鈞院九十二年度停字第四十五號裁定准予停止執行，
    經相對人提起抗告後，雖遭最高行政法院九十二年度裁字第一一九○號裁定駁回
    確定在案，惟該名當事人因另案涉及考試舞弊，事證明確，目前未向相對人學校
    申請復學，相對人亦未主動通知其復學，如其嗣後提出申請，相對人將就其另案
    涉及考試舞弊部分再行懲處。綜上，基於尊重相對人對全體學生教育之目的及對
    學生生活管理之立場等公益上考量，聲請人聲請停止系爭處分之執行，不符行政
    訴訟法第一百十六條第二項規定之要件，請予駁回聲請人之聲請，聲請程序費用
    由聲請人負擔等語。
三、按原處分或決定之執行，除法律另有規定外，不因提起行政訴訟而停止。又行政
    訴訟繫屬中，行政法院認為原處分或決定之執行，將發生難於回復之損害，且有
    急迫情事者，得依職權或依聲請裁定停止執行，但於公益有重大影響，或原告之
    訴在法律上顯無理由者，不得為之。行政訴訟法第一百十六條第一項、第二項分
    別定有明文。而所謂難於回復之損害，係指其損害不能回復原狀，或不能以金錢
    賠償，或在一般社會通念上，如為執行可認達到回復困難之程度而言。
四、按停止執行之裁定，依行政訴訟法第一百十六條第五項規定，得停止原處分或決
    定之效力、處分或決定之執行或程序之續行之全部或部分，是行政處分不待執行
    即可發生效力者，如形成或確認處分，只須停止該處分之效力即可。本件相對人
    之開除學籍處分屬形成處分，一經發布即生效力，其嗣後報請教育部註銷學籍，
    非該處分之生效要件，自無原處分已否執行完畢問題，相對人稱系爭處分已執行
    完畢，無再停止執行餘地乙節，雖無可採。但查，系爭開除學籍之處分縱經判決
    確定撤銷，依「大學暨專科學校學生申訴案處理原則」第二十二點「訴願及行政
    訴訟獲救濟輔導」規定，相對人將輔導聲請人復學，核無難於回復之損害情事，
    而在相對人學校畢業之學生，並非一畢業即取得公務人員任用資格，仍須經國家
    考試及格，始得取得相關公務人員任用資格，是系爭開除學籍之處分與將來任官
    之薪資待遇及年資計算問題，並無直接因果關係，縱然聲請人因未能就學而延宕
    就業或無法就業致遭受損害，亦非不得就其所受損害請求相對人予以金錢賠償，
    故無難於回復之損害可言。且聲請人於系爭處分發布日（九十二年三月二十日）
    即已中止其九十一學年度第二學期之修課，迄今已逾半年，而相對人學校九十二
    學年度第一學期之課程亦已於九十二年九月一日開課，聲請人卻遲至九十二年十
    月二十九日始向本院聲請停止系爭處分之執行，難謂其聲請停止執行有何急迫情
    事，復經本院訊問聲請人訴訟代理人之複代理人系爭處分之停止執行對於聲請人
    有何急迫情事，其僅表示系爭處分影響聲請人之就學權益，形成黃金學習時間之
    中斷，而對於系爭處分之停止執行究有何急迫情事，則表示並無其他舉證及說明
    ，經記明於本院九十二年十一月五日準備程序筆錄在卷可按，自無其所稱有緊急
    情事而有向本院聲請停止執行之必要。綜合聲請人前述聲請理由，均不足以釋明
    系爭處分之執行，將如何發生難於回復之損害，且有如何之急迫情事，尚難准其
    停止執行之聲請。再者，本件事涉相對人學校教學與管理目標之達成，經相對人
    詳實辯明在卷，則本件若允許停止執行，於公益有所扞格，亦殊無准許之餘地。
五、聲請人其餘主張核屬聲請人提起之本案訴訟有無理由之問題，非本件停止執行之
    聲請事件所須審酌，併此敘明。
六、依行政訴訟法第一百零四條、民事訴訟法第九十五條、第七十八條，裁定如主文
    。
中    華    民    國      九十二      年      十一      月      十      日
                               臺 北 高 等 行 政 法 院  第 六 庭
                                           審 判 長 法  官  林樹埔
                                                    法  官  黃本仁
                                                    法  官  曹瑞卿
右為正本係照原本作成。
如不服本裁定，應於送達後十日內向本院提出抗告狀（須按他造人數附繕本）。
中    華    民    國      九十二      年      十一      月      十      日
                                                    書記官  方偉皓


司法院資訊處製作；財團法人民間司法改革基金會備份。
